臺灣高雄地方法院判決　　　　　　　　　95年度訴字第2763號
原　　　告　乙○○
訴訟代理人　陳三兒律師
被　　　告　甲○○
上列當事人間拆屋還地事件，本院於民國96年1月19日言詞辯論
終結，判決如下：
    主  文
被告應將坐落高雄縣梓官鄉○○○段第一０三一號、第一０三二
號、第一０三三號土地上如附圖Ａ、Ｂ、Ｃ所示建物拆除，將上
開建物占用土地返還原告。
被告應給付原告新台幣陸仟陸佰伍拾肆元及自民國九十五年八月
十八日起至清償日止，按週年利率百分之五計算之利息。
被告應自民國九十五年八月十八日起至拆除第一項建物返還占用
土地之日止，按月給付原告新台幣陸佰玖拾貳元。
原告其餘之訴駁回。
訴訟費用由被告負擔。
本判決第二項得假執行；但被告如以新台幣陸仟陸佰伍拾肆元供
擔保後，得免為假執行。
原告其餘假執行之聲請駁回。
    事實及理由
一、原告主張：坐落高雄縣梓官鄉○○○段第1031號、1032號、
    1033號土地（下稱系爭土地）為其所有，被告甲○○無正當
    權源，陳稱如附圖Ａ、Ｂ、Ｃ所示建物（下稱系爭建物）為
    其所有，而占用系爭土地，面積各104.25平方公尺、83.2 6
    平方公尺、1.42平方公尺，除依民法第767 條所有物妨害排
    除請求權請求拆除外，另請求自取得系爭土地即民國94年7
    月13日、同年12月8 日（應有部份各1/2） 起至95年7 月13
    日止，依土地申報地價10％計算，相當於租金之不當得利新
    台幣（下同）39,932元，及自起訴狀繕本送達翌日起至系爭
    建物拆除，將占用土地返還之日止，按月給付4,176 元。並
    聲明：(一)被告甲○○應將無權占有坐落高雄縣梓官鄉○○○
    段1031地號、1032地號、1033地號等土地上如岡山地政事務
    所95年11月14日複丈成果圖所示Ａ、Ｂ、Ｃ部分之未保存登
    記地上建物拆除，並將土地交還予原告；(二)被告應給付原告
    39,932元暨自起訴狀繕本送達翌日起至清償日止按週年利率
    5 ％計算之利息；(三)被告應自起訴狀繕本送達翌日起至系爭
    建物占用土地交還之日止，按月給付原告4,167 元；(四)第2
    項聲明原告願供擔保，請准宣告假執行。
二、被告抗辯：如附圖Ａ、Ｂ、Ｃ所示建物為其於約10年前，向
    他人所購買，目前仍居住於系爭建物，其家境清寒，身體不
    好，請求給予適當補償。並聲明：(一)駁回原告之訴；(二)如受
    不利判決，願供擔保，聲請免為假執行。
三、原告主張系爭土地為其所有，系爭建物未經辦理保存登記，
    且占用系爭土地，建物之事實上處分權屬被告所有，被告目
    前尚占用系爭建物及其坐落土地之事實，有土地登記謄本3
    份、記載「基地不賣」之系爭建物買賣契約書1 份附卷可稽
    （詳本院卷第9 頁起、第45頁），且經高雄縣岡山地政事務
    所測量，製有複丈成果圖附卷可按（詳本院卷第60頁），並
    為被告所不爭執，堪信為真實，但被告仍以前詞置辯。則本
    件主要爭執重點即在於：(一)原告可否請求拆除系爭建物，並
    返還占用之土地？(二)原告可否請求給付相當於租金之不當得
    利？(三)被告可否請求補償？僅分述本院判斷如下：
    (一)關於原告可否請求拆除系爭建物，並返還占用之土地：
      按所有人對於無權占有或侵奪其所有物者，得請求返還之
      ；對於妨害其所有權者，得請求除去之，民法第767 條前
      段、中段定有明文。而系爭土地為原告所有，系爭建物未
      經保存登記，被告於83年間買受系爭建物，事實上處分權
      為被告所有，已如前述，而被告並未抗辯或舉何證據證明
      ，對系爭土地有何正當使用之權源，則依上開規定，原告
      請求拆除系爭建物，及返還系爭建物占用之土地，依法即
      無不合，應予准許。
    (二)關於原告可否請求給付相當於租金之不當得利：
      1.次按無法律上之原因而受利益，致他人受損害者，應返
        還其利益，民法第179 條前段定有明文；又無權占有他
        人土地，可能獲得相當於租金之利益為社會通常之觀念
        ，是土地所有人自得請求無權占有人返還相當於租金之
        利益，有最高法院61年台上字第1695號判例意旨可資參
        照；而城市地方房屋之租金，以不超過土地及其建築物
        申報總價年息10％為限，土地法第97條亦有明定。
      2.本件被告既無權占用原告所有系爭土地，原告請求相當
        於租金之不當得利即無不合。本院審酌系爭土地南邊距
        離梓官鄉○○○路約30公尺，對面赤崁東路上有診所、
        茶行，交通尚稱便利，但商機有限，業經本院勘驗在卷
        ，有勘驗筆錄、現場圖各1 份、現場相片6 幀附卷可稽
        （詳本院卷第54頁起、第97頁起），是認上開相當於租
        金之不當得利，依上開土地法之規定，以依土地申報總
        價年息5 ％計算為適當。
      3.原告分別於94年7 月13日、同年12月8 日，各取得系爭
        土地應有部份1/2 ，有異動索引3 份在卷（詳本院卷第
        87頁起），而系爭3 筆土地自93年1 月起，申報地價均
        為每平方公尺880 元，亦有地價第2 類謄本在卷可按（
        詳本院卷第82頁起），則原告自94年7 月13日至同年12
        月7 日止，每月可得請求之金額為346 元（880 ×【
        104.25＋83.26 ＋1.42】×5/100 ×1/12×1/2 ＝346
        ，小數點以下四捨五入），自同年12月8 日起至拆除返
        還之日止，每月可得請求之金額為692 元（346 ×2 ＝
        692） ，從而自94年7 月13日起至同年12月7 日止，原
        告可得請求之相當於租金不當得利，其金額為1, 672元
        （346 ×【4 ＋25/30 】＝1,672） ；自94年12月8 日
        起至95年7 月13日止，原告可得請求之相當於租金不當
        得利，其金額為4,982 元（692 ×【7 ＋6/30】＝
        4,982） ，合計自94年7 月13日起至95年7 月13日止，
        原告可得請求之相當於租金不當得利，其金額為6,65 4
        元（1,672 ＋4,982 ＝6,654） 。
    (三)關於被告可否請求補償：
      被告抗辯：如附圖Ａ、Ｂ、Ｃ所示建物為其約10年前向他
      人所購買，其家境清寒，身體不好之事實，有上開買賣契
      約書及清寒證明書、診斷證明書財產歸戶資料清單、所得
      資料清單各1 份附卷可按（詳本院卷第42頁起、第56頁起
      ），亦堪採信。然被告僅抗辯應給予補償，究有何依據，
      則未加以說明，況被告購買系爭建物時，即已知悉該建物
      未辦理保存登記，僅係買得建物，未買得土地（詳本院卷
      第111 頁言詞辯論筆錄），從而被告所辯依法尚無所據。
四、綜上所述，原告訴請被告拆除系爭建物並將占用土地返還，
    及給付：(1)自94年7 月13日起至95年7 月13日止，相當於租
    金之不當得利6,654 元，並自起訴狀繕本送達翌日即95年8
    月18日（詳本院卷第30頁）起至清償日止，按週年利率5 ％
    計算之遲延利息；(2)自起訴狀繕本送達翌日即95年8 月18日
    起，至拆除系爭建物返還占用土地之日止每月692 元；依法
    尚無不合，應予准許，超過上開部分之相當於租金不當得利
    請求，依法尚無所據，應予駁回。
五、本件主文第2 項所命給付未逾500,000 元，應依職權宣告假
    執行，另被告陳明願供擔保，聲請免為假執行，經核尚無不
    合，爰酌定相當金額予以准許；至原告請求無理由部分，假
    執行之聲請即失所依據，應予駁回。
六、據上論結，原告之訴為一部有理由，一部無理由，依民事訴
    訟法第79條、第389 條第1 項第5 款、第392 條第2 項，判
    決如主文。
中　　華　　民　　國　　96　　年　　1 　　月　　31　　日
                  民事第一庭  審判長法  官  陳嘉惠
                                    法  官  廖純卿
                                    法　官　鄭峻明
正本係照原本作成。
如不服本判決，應於送達後20日內，向本院提出上訴狀並表明上
訴理由，如於本判決宣示後送達前提起上訴者，應於判決送達後
10日內補提上訴理由書（須附繕本）。
中　　華　　民　　國　　96　　年　　1 　　月　　31　　日
                                    書記官　鍾淑美
